【裁判字號】    98,審訴,517
【裁判日期】    980421
【裁判案由】    債務人異議之訴
【裁判全文】
臺灣臺北地方法院民事判決             98年度審訴字第517號
原      告  台灣電力股份有限公司
法定代理人  甲○○
訴訟代理人  林峻立律師
            王聖舜律師
被      告  偉傑工程股份有限公司
法定代理人  乙○○
訴訟代理人  朱昭勳律師
上列當事人間債務人異議之訴事件，本院於中華民國97年4 月7
日言詞辯論終結，判決如下：
    主      文
原告之訴駁回
訴訟費用由原告負擔。
    事實及理由
一、原告起訴主張略以：
  (一)被告前以行政院公共工程委員會（以下稱公共工程委員會）
    調0000000 號調解成立書（以下稱系爭調解成立書）為執行
    名義向本院聲請強制執行，經本院以97年度執字第112517號
    執行事件處理，並核發98年1 月7 日北院隆97執甲字第1125
    17號扣押命令，扣押伊對第三人中華郵政股份有限公司之存
    款債權，本院另囑託臺灣基隆地方法院執行，經該院以98年
    度司執助字第16號執行事件受理，並核發98年1 月13日基院
    慧98司執助清字第16號扣押命令，扣押伊對第三人臺灣中小
    企業銀行股份有限公司之存款債權。
  (二)查系爭調解成立書之「調解成立內容及理由」第2 點、第3
    點載明就被告請求伊給付之94年7 月16日至96年4 月30日之
    增加金額新台幣（下同）33,664,005部分，兩造同意公共工
    程委員會調解建議之內容即伊應給付被告8,919,679 元（含
    營業稅5%），至於被告請求之物價調整款15,870,156元部分
    ，因伊已於第3 次契約變更增列物調約定，故兩造同意物價
    調整款部分另依變更後之契約辦理。嗣系爭調解成立書核發
    後，被告檢附統一發票向伊請求給付上開款項，伊旋於97年
    6 月9 日扣除匯費手續費後，匯款8,919,579 元至被告指定
    之帳戶，是有關系爭調解成立書中所載被告對伊之8,919,67
    9 元債權，業因伊清償而消滅。
  (三)被告雖主張依系爭調解成立書，伊應給付被告之金額除該8,
    919,679 元外，尚有5,401,194 元之物價調整款未給付，然
    上揭5,401,194 元之數額僅係被告片面計算所得，且系爭調
    解成立書根本未載明伊應給付被告物價調整款，在系爭調解
    成立書作成及被告97年11月24日提起本件強制執行聲請之後
    ，兩造間已進行98年2 月24日第32期工程計價，依該計價單
    可知，伊依約應給付之工程款及物價調整款均已計價並為給
    付，自無被告所指稱物價調整款未付之情形，且公共工程委
    員會更早以97年10月22日工程訴字第09700437610 號函明確
    指出：「調解成立書所載之『就第 (三)項 金額因他造當事
    人已於第3 次契約變更增列物調約定，雙方同意建議依變更
    後契約辦理』，如雙方就此內容之執行生有爭議，係屬新生
    爭議，得尋爭議紛爭處理途逕解決」，足證系爭調解成立書
    並無伊尚應給付被告所主張之5,401,194 元物價調整款之內
    容存在。被告依系爭調解成立書所得請求伊支付之金額僅為
    8,919,679 元，此部分金額伊於該執行名義成立後業已清償
    ，是被告再以系爭調解成立書為執行名義而聲請強制執行，
    於法即屬無據，爰依強制執行法第14條規定提起本件訴訟等
    語，並聲明：本院97年度執字第112517號給付工程款強制執
    行事件，以及臺灣基隆地方法院98年度司執助字第16號給付
    工程款強制執行事件，所為強制執行程序及執行命令均應予
    撤銷。
二、被告則略以：
  (一)伊聲請法院強制執行，係根據系爭調解成立書「調解成立內
    容及理由」第2 點所載：「物價調整款1,587,156 元…，他
    造當事人（即原告）已於第3 次契約變更增列物調約定，雙
    方同意建議依變更後契約辦理」之部分，至於原告所稱8,91
    9,679 元部分業已清償乙節，雖然屬實，然與伊本件聲請強
    制執行之物價調整款金額5,401,194 元無關，原告既係否認
    伊依系爭調解成立書內容對其有5,401,194 元之物調調整款
    債權存在，自非屬執行名義成立後，有消滅或妨礙債權人請
    求之事由發生，與強制執行法第14條規定之要件不合。
  (二)系爭調解成立書「調解成立內容及理由」第3 點固載明「就
    前述未捨棄部分」，惟其後緊接「雙方同意建議內容詳如附
    表，合計他造當事人給付申請人8,919,679 元…」，可知該
    第3 點所稱之8,919,679 元之範圍，顯然不包括物調約定變
    更部分，原告之主張係割裂文義，罔顧執行名義內伊其他債
    權尚未計價清償之事實，是就物價調整款部分，兩造已合意
    依變更後契約辦理，其中並無捨棄或保留之問題，伊只須依
    變更後契約計算原告應給付之部分即可，是原告主張強制執
    行名義成立後，有消滅債權人請求之事由發生，顯非事實等
    語，資為抗辯。並聲明：原告之訴駁回。
三、本件不爭執事項：
  (一)兩造就系爭「龍門（核四）計畫第一、二號機海水閘門製造
    及安裝工程」之履約爭議，經行政院公共工程委員成立調解
    ，作成調0000000 號調解成立書，關於被告原請求原訂工期
    內（94年7 月15日以前）情事變更之施工費17,500,304元部
    分，被告同意捨棄；關於被告原請求94年7 月16日至96年4
    月30日之增加金額33,664,005元部分，兩造同意此部分原告
    應給付被告之總金額為8,919,679 元。
  (二)原告業已付訖前開之8,919,679元
四、本件之爭點為：
  (一)原告主張執行名義成立後，被告之債權已因清償而消滅，而
    依強制執行法第14條規定提起本件債務人異議之訴，有無理
    由？
  (二)若有理由，關於被告得向原告請求之物價調整款，是否包含
    在系爭執行名義即行政院公共工程委員會調0000000 號調解
    成立書之範圍內？
五、本院得心證之理由：
  (一)按執行名義成立後，如有消滅或妨礙債權人請求之事由發生
    ，債務人得於強制執行程序終結前，向執行法院對債權人提
    起異議之訴，強制執行法第14條第1 項前段固定有明文。然
    強制執行是否超越執行名義所表示之範圍，乃對執行人員實
    施強制執行之事項，衹能由當事人或利害關係人依強制執行
    法第12條之規定聲請或聲明異議，不得提起債務人異議之訴
    ，此有最高法院40年台上字第752 號判例、91年台上字第16
    47號判決意旨可資參照。
  (二)經查，原告主張系爭調解成立書「調解成立內容及理由」第
    2 點、第3 點所載就被告請求原告給付之94年7 月16日至96
    年4 月30日之增加金額33,664,005部分，兩造同意公共工程
    委員會調解建議之內容即原告應給付被告8,919,679 元（含
    營業稅5%），此部分金額業經原告清償完畢等情，固為被告
    所不爭執，然本件被告既係主張依據系爭調解成立書「調解
    成立內容及理由」第2 點所載內容，原告尚應給付被告物價
    調整款，遂執系爭調解成立書為執行名義，就原告應給付被
    告之「物價調整款5,401,194 元」部分聲請強制執行，而非
    就原告應給付被告之「94年7 月16日至96年4 月30日之增加
    金額8,919,679 元」部分聲請強制執行，原告既主張「物價
    調整款」之部分不在系爭調解成立書所載原告應給付被告金
    額之範圍內，則揆諸前開說明，此部分爭議乃屬強制執行是
    否超越執行名義所表示之範圍，係對執行人員實施強制執行
    之事項，非屬執行名義成立後，有消滅或妨礙債權人請求之
    事由之範疇，衹能由當事人或利害關係人依強制執行法第12
    條之規定聲請或聲明異議，不得提起債務人異議之訴，是原
    告提起本件債務人異議之訴，於法即屬無據。
六、從而，原告依強制執行法第14條規定提起本件訴訟，聲明請
    求本院97年度執字第112517號給付工程款強制執行事件，以
    及臺灣基隆地方法院98年度司執助字第16號給付工程款強制
    執行事件，所為強制執行程序及執行命令均應予撤銷，為無
    理由，應予駁回。
七、本件事證已臻明確，其餘兩造主張、陳述暨所提之證據，經
    審酌均與本院前揭判斷不生影響，爰不一一詳予論述，附此
    敘明。
八、據上論結，原告之訴為無理由。依民事訴訟法第78條，判決
    如主文。
中    華    民    國    98    年    4     月    21    日
                  民事第六庭法  官  蔡和憲
以上正本係照原本作成。
如對本判決上訴，須於判決送達後20日內向本院提出上訴狀。
中    華    民    國    98    年    4     月    21    日
                            書記官  陳莉庭


司法院資訊處製作；財團法人民間司法改革基金會備份。
